【裁判字號】    92,易,2288
【裁判日期】    921106
【裁判案由】    竊盜
【裁判全文】
臺灣臺中地方法院刑事判決                        九十二年度易字第二二八八號
    公  訴  人  臺灣臺中地方法院檢察署檢察官
    被      告  丁○○
    輔  佐  人  丙○○
    指定辯護人  本院公設辯護人戊○○
右列被告因竊盜案件，經檢察官提起公訴（九十二年度偵字第一四二七五號），被告
於準備程序中就被訴事實為有罪之陳述，受命法官於聽取當事人之意見後，由本院合
議庭裁定以簡式程序判決如左：
    主  文
丁○○共同攜帶兇器竊盜，處有期徒刑伍月，如易科罰金，以參佰元折算壹日。緩刑
貳年。
    事  實
一、丁○○因幼時生病智能發育受阻致成輕度智障，於民國七十四年間開始領有身心
    障礙手冊，並於九十二年十月九日經本院九十二年度禁字第一五○號裁定宣告為
    禁治產人，係屬經常性精神耗弱之人。其於九十二年七月十三日十六時許，與一
    位綽號「叔叔」之成年男子基於意圖為自己不法所有之竊盜犯意聯絡，由該「叔
    叔」之男子載丁○○至臺中縣龍井鄉○○路二號之一乙○○之住處，就地拿取不
    知何人所有客觀上具有危險性可供兇器使用之螺絲起子一支，撬開乙○○住處大
    門上之喇叭鎖（門鎖均未毀壞，撬開後螺絲起子放回原處）後，由丁○○推門入
    屋內行竊，該「叔叔」之男子留在門外把風，丁○○進入後即在乙○○房間之抽
    屜內，竊取乙○○所有之現金新台幣（下同）八萬元及慶豐銀行、匯通銀行信用
    卡各一張，得手後，該「叔叔」之男子即將八萬元現金全部取走，並復與丁○○
    基於意圖為自己不法所有之詐欺犯意聯絡，而於當日十九時許，載丁○○至臺中
    市○區○○路十五號日本姑娘ＫＴＶ吃飲消費，至當日二十一時三十二分許（起
    訴書誤載為九十二年七月十四日二十三時五十五分），共消費一萬三千二百元，
    該「叔叔」之男子叫丁○○以所竊得之信用卡去刷卡付帳，自己則先行離去，丁○○即取出該張匯通銀行信用卡交予服務人員甲○○，甲○○因陷於錯誤，乃讓
    其刷卡付帳，惟因該信用卡上既簽有林挽娟（乙○○之原名）之名字又簽有丁○○之名字，丁○○且在簽帳單上簽自己之名字，甲○○察覺有異，當場報警逮獲
    丁○○，並起出該二張竊得之信用卡，丁○○與該「叔叔」之男子共同詐騙發卡
    銀行墊付款以支付消費款之行為始未得逞。（侵入住宅部分，乙○○未提出告訴
    ）
二、案經臺中市警察局第一分局報請臺灣臺中地方法院檢察署檢察官偵查起訴。
    理  由
一、右揭事實業據被告丁○○坦承不諱，核與被害人乙○○所指訴及證人甲○○所證
    述之情節相符，並有乙○○領回該二張信用卡之贓物領據及刷卡後被告在其上簽
    名之簽帳單（參本院卷第四五頁）各一紙附卷可稽。本件事證明確，被告犯行應
    堪認定。
二、本件被告用以撬開大門上喇叭鎖之螺絲起子雖未扣案，但被告稱其外型為鐵製長
    長前面尖尖的（參本院卷第六五頁審判筆錄），顯係客觀上具有危險性可供兇器
    使用之物。又信用卡之交易過程，係持卡人向特約商店提示信用卡，由持卡人在
    簽帳單上簽名，確認交易之標的及金額，再由特約商店核對該信用卡之有效性及
    持卡人之同一性無訛後，特約商店即將該簽帳單送交聯合信用卡處理中心轉知發
    卡機構撥款。故核被告所為係犯刑法第三百二十一條第一項第三款之攜帶兇器竊
    盜罪、第三百三十九條第三項、第一項之詐欺取財未遂罪。再被告就全部所為
    與該「叔叔」之成年男子有犯意聯絡及行為分擔，均為共同正犯，被告所犯二
    罪間有方法結果之牽連犯關係，屬裁判上一罪，應從一重之加重竊盜罪處斷，
    被告因幼時生病智能發育受阻致成輕度智障，於七十四年間開始領有身心障礙手
    冊，並於九十二年十月九日經本院九十二年度禁字第一五○號裁定宣告為禁治產
    人乙節，除經其父親即輔佐人丙○○陳述明確外，並有該身心障礙手冊（參本院
    卷第十三頁）及前揭裁定（參本院卷第七一頁）存卷可佐，而本院觀察被告出庭
    應訊時之神態及反應結果為：「神情呆滯、反應遲鈍，且無法為完全之陳述」，
    參諸該宣告被告為禁止產人之裁定中載：「施員屬輕度智能障礙之患者，自幼即
    出現明顯認知功能障礙，目前簡易日常生活部分可自理，但判斷力、理解力等解
    決問題能力有障礙，致無法合理、恰當地處理本院較複雜之問題，其精神狀態應
    已達精神耗弱之程度，此有澄清綜合醫院九十二年十月二日澄敬字第九六○號函
    及所附之鑑定書一份在卷可憑」等文（參本院卷第七二頁），本院認被告係屬經
    常性精神耗弱之人，且無證據可資證明被告為本案行為時，其精神狀況有較正常
    之情形，乃依刑法第十九條第二項規定減輕其刑，被告與該「叔叔」之男子雖
    持螺絲起子撬開乙○○住處大門上之喇叭鎖，惟因該門及喇叭鎖均未毀壞，此經
    乙○○陳述明確（參本院卷第六一頁審判筆錄），是被告行為與刑法第三百二十
    一條第一項第二款之構成要件尚不符合，附此敘明。爰審酌被告坦認所為態度良
    好，頗具悔意，應係智能低判斷力差而遭他人利用而為本犯行等一切情狀，量處
    如主文所示之刑，並諭知易科罰金之折算標準。另被告未曾受有期徒刑以上刑之
    宣告，此有臺灣高等法院被告全國前案紀錄表在卷可按，且輔佐人丙○○表示今
    後當更加嚴予監督管教，本院因認被告經此次起訴審判後，當能知所警惕，而無
    再犯之虞，所宣告之刑以暫不執行為適當，併諭知緩刑二年，以啟自新。
據上論斷，應依刑事訴訟法第二百七十三條之一第一項、第二百九十九條第一項前段
，刑法第二十八條、第三百二十一條第一項第三款、第三百三十九條第一項、第三項
、第五十五條、第十九條第二項、第四十一條第一項前段、第七十四條第一款，罰金
罰鍰提高標準條例第一條前段、第二條，判決如主文。
中      華      民      國      九十二      年      十一    月    六    日
                                        法  官  李  秋  娟
右正本證明與原本無異。
如不服本判決，應於判決送達後十日內向本院提出上訴狀，上訴於臺灣高等法院臺中
分院( 須附繕本 )。
                                        書記官
中      華      民      國      九十二      年      十一    月    六    日
附錄論罪科刑法條
刑法第三百二十一條
犯竊盜罪而有左列情形之一者，處六月以上五年以下有期徒刑：
一、於夜間侵入住宅或有人居住之建築物、船艦，或隱匿其內而犯之者。
二、毀越門扇、牆垣或其他安全設備而犯之者。
三、攜帶兇器而犯之者。
四、結夥三人以上而犯之者。
五、乘火災、水災或其他災害之際而犯之者。
六、在車站或埠頭而犯之者。
前項之未遂犯罰之。
刑法第三百三十九條
意圖為自己或第三人不法之所有，以詐術使人將本人或第三人之物交付者，處五年以
下有期徒刑、拘役或科或併科一千元以下罰金。
以前項方法得財產上不法之利益或使第三人得之者，亦同。
前二項之未遂犯罰之。


司法院資訊處製作；財團法人民間司法改革基金會備份。
